臺灣高雄地方法院刑事判決
111年度易字第98號
公  訴  人  臺灣高雄地方檢察署檢察官
被      告  蔡信男


選任辯護人  楊昌禧律師
上列被告因妨害名譽案件，經檢察官提起公訴（110年度偵字第2
5821號），本院判決如下：
    主  文
蔡信男犯散布文字誹謗罪，共參罪，均處拘役拾日，如易科罰金
，均以新臺幣壹仟元折算壹日。應執行拘役貳拾伍日，如易科罰
金，以新臺幣壹仟元折算壹日。
    事  實
一、蔡信男與洪瑩櫻為前男女朋友關係，雙方前因購買土地糾紛
    而發生嫌隙。詎蔡信男竟意圖散布於眾，基於加重誹謗之犯
    意，分別於如附表所示之時間，在洪瑩櫻之高雄市○○區○○○
    路000號、238號住處門前，張貼如附表所示言論之紙張，使
    不特定人得以觀覽，足以貶損洪瑩櫻之人格及社會評價。嗣
    洪瑩櫻分別於民國110年2月12日、3月15日、5月10日發現如
    附表所示紙張張貼於上址住處門前，報警處理，始循線查悉
    上情。
二、案經洪瑩櫻訴由高雄市政府警察局三民第二分局報告臺灣高
    雄地方檢察署檢察官偵查起訴。 
    理  由
壹、證據能力部分：
一、按被告以外之人於審判外之言詞或書面陳述，除法律有規定
    者外，不得作為證據；又被告以外之人於檢察事務官、司法
    警察官或司法警察調查中所為之陳述，與審判中不符時，其
    先前之陳述具有較可信之特別情況，且為證明犯罪事實存否
    所必要者，得為證據，刑事訴訟法第159 條、第159 條之2 
    分別定有明文。本件被告蔡信男及辯護人不同意證人即告訴
    人洪瑩櫻之警詢證述作為證據，而告訴人於審理時未到庭陳
    述，故其警詢陳述應無證據能力。
二、被告以外之人於審判外之陳述，雖不符刑事訴訟法第159 條
    之1 至之4 之規定，然經當事人於審判程序同意作為證據，
    法院審酌該言詞陳述或書面陳述作成時之情況，認為適當者
    ，亦得為證據。刑事訴訟法第159 條之5 第1 項定有明文。
    本案其餘所引用之被告以外之人於審判外之言詞或書面陳述
    ，業經本院審理時予以提示並告以要旨，且各經檢察官、被
    告及辯護人表示意見，當事人已知上述證據乃屬傳聞證據，
    且明示同意作為本案之證據使用（見本院卷第30-32頁），
    復本院審酌上開證據作成時之情況，並無違法取證或其他瑕
    疵，認為以之作為證據為適當，而具有證據能力。
貳、實體部分：
一、認定事實所憑之證據及理由：
    訊據被告固坦承有於上開時、地，張貼如附表所示言論之紙
    張，然矢口否認有何加重誹謗之犯行，辯稱：我張貼的內容
    是基於我和告訴人間之債權債務關係，告訴人迄今沒有要處
    理，我有取得債權憑證，但聲請強制執行未果，我是要告訴
    人出面處理債務，以維護我合法權利，我客觀上並無誹謗之
    犯行，主觀上亦無誹謗之故意云云。經查：
  ㈠被告分別於如附表所示之時間，在告訴人之高雄市○○區○○○路
    000號、238號住處門前，張貼如附表所示言論之紙張，使不
    特定人得以觀覽等情，業據被告坦承在案（見本院卷第28頁
    ），亦有告訴人於偵查中之證述在卷可佐（見偵卷第30頁）
    ，復有現場照片、監視器翻拍照片附卷可查（見警卷第15-2
    4頁），此部分事實，堪以認定。　　
　㈡按刑法誹謗罪係以意圖散佈於眾，而指摘或傳述足以毀損他
    人名譽之事，為其成立要件。行為人所指摘或傳述之事是否
    「足以毀損他人名譽」，應就被指述人之個人條件以及指摘
    或傳述內容，以一般人之社會通念為客觀之判斷。如行為人
    所指摘或傳述之具體事實，足以使被指述人受到社會一般人
    負面的評價判斷，則可認為足以損害被指述人之名譽。另按
    散佈之文字倘依遣詞用字、運句語法整體以觀，或依其文詞
    內容所引發之適度聯想，以客觀社會通念價值判斷，如足以
    使人產生懷疑或足以毀損或貶抑被害人人格聲譽，或造成毀
    損之可能或危險者，即屬刑法第310 條所處罰之誹謗行為。
    本件被告分別於如附表所示之時間，在告訴人之高雄市○○區
    ○○○路000號、238號住處門前，張貼如附表所示言論之紙張
    ，顯均係在指謫告訴人係欠錢不還的賴帳之人，依一般社會
    通念，已強烈含有輕侮、鄙視對方之意，足使告訴人在精神
    上、心理上感覺難堪，且貶低告訴人在社會上之人格評價，
    顯屬足以毀損告訴人名譽之事。再誹謗之主觀犯意，係指行
    為人對其指摘或傳述之事足以損害他人名譽有所認識，並且
    進而決意加以指摘或傳述該事件具體內容之主觀犯罪故意，
    且被告係成年人，明知散布上開不實文字，將毀損告訴人名
    譽，猶執意為之，顯然具有加重誹謗之犯意甚明。被告辯稱
    ：客觀上並無誹謗之犯行，主觀上亦無誹謗之故意云云，顯
    非可採。
  ㈢再按對於所誹謗之事，能證明其為真實者，不罰，但涉於私
    德而與公共利益無關者，不在此限，刑法第310條第3項定有
    明文。申言之，言論內容縱屬真實，如純屬個人私德而與公
    共利益無關，依刑法第310條第3項但書規定，仍無法解免於
    誹謗罪責之成立。所謂公共利益，乃指有關社會大眾之利益
    ，至於所謂私德，則指個人私生活領域範圍內，與人品、道
    德、修養等相關之價值評斷事項而言。是否僅涉及私德與公
    益無關，應就事實之內容、性質，被害人之職業、身分或社
    會地位，依一般健全之社會觀念，客觀予以判斷。若為一單
    純私人身分之人，關於其個人生活事項之指摘傳述，因無若
    箝制言論恐阻斷自由言論市場對於公眾事項討論空間而將造
    成「寒蟬效應」等更大不利益之考量，在衡酌言論自由保障
    及個人名譽權保護之利益衝突之際，應向保護個人名譽權之
    方向偏移。另按以善意發表言論，而對於可受公評之事，而
    為適當之評論者，不罰，刑法第311條第3款定有明文。此乃
    法律就誹謗罪特設之阻卻違法事由，目的在於維護善意發表
    意見之自由，然非對於可受公評之事善意發表言論者，即無
    依該規定主張免責之餘地，亦屬當然。經查，告訴人僅為一
    般民眾，並非任公務員或從事與政府職務、公共事務相關之
    工作，亦非公眾人物，而告訴人欠款未還等情，均屬告訴人
    與被告間之私人債務糾紛，是被告所張貼指涉告訴人之上揭
    文字內容，僅屬涉及告訴人之私德，而與公共利益無關，亦
    非可受公評之事項，是本案應無刑法第310條第3項、第311
    條第3款阻卻違法事由之適用，是雖被告提出本院86年度重
    訴字第501號、臺灣高等法院高雄分院87年度重上字第61號
    、最高法院88年度台上字第2384號、臺灣高等法院高雄分院
    88年度重訴字第3號判決，欲證明其與告訴人間確有債務關
    係存在，然承前所述，無論上開事項之內容真實與否，被告
    散布上開事項，實已逾越表現言論自由之必要性及適當性，
    皆無從援引刑法第310 條第3 項但書規定主張阻卻違法而不
    罰，仍難解免其應負之刑責。
  ㈣綜上所述，本案事證明確，被告所犯加重誹謗之犯行，堪以
    認定，應依法論科。
二、論罪科刑：
  ㈠核被告所為，均係犯刑法第310條第2項之加重誹謗罪。
　㈡被告就附表一編號1至3所示張貼紙張之行為，因張貼日期均
    相隔月餘，認犯意各別，行為互殊，應予分論併罰。 　　
　㈢爰以行為人之責任為基礎，審酌被告為智識成熟之人，縱因
    與告訴人間存有債務糾紛，仍應以理性方式解決問題，惟被
    告竟無視他人之人格尊嚴，在不特定人均得共見共聞之告訴
    人住處門前，以負面評價之文字敘述具體指摘、惡意攻訐告
    訴人，足以貶損告訴人之聲譽，顯未能尊重他人之名譽法益
    ，且犯後猶否認犯行，所為實不足取。兼衡被告自陳之犯罪
    動機、犯罪時所受刺激、犯罪手段與情節、告訴人之名譽、
    人格因被告言詞所受損害程度；並考量被告與告訴人未能達
    成調解之情形、被告之前科素行，及被告於本院審理中自述
    碩士肄業之智識程度、經濟狀況不佳、已婚、子女已成年之
    生活狀況（見本院卷第91頁）等一切情狀，分別量處如主文
    所示之刑，並均諭知易科罰金之折算標準。並衡酌上揭犯罪
    情節，定被告應執行之刑及諭知易科罰金折算標準。
據上論斷，應依刑事訴訟法第299 條第1 項前段，刑法第310 條
第2 項、第41條第1 項前段、第51條第6款，刑法施行法第1 條
之1 第1 項，判決如主文。
本案經檢察官朱秋菊提起公訴，檢察官邱柏峻到庭執行職務。
中　　華　　民　　國　　111 　年　　9 　　月　　19　　日
                  刑事第四庭    法　官  陳芷萱
因疫情而遲誤不變期間，得向法院聲請回復原狀。　　　　
以上正本證明與原本無異。
如不服本判決應於收受送達後20日內向本院提出上訴書狀，並應
敘述具體理由；如未敘述上訴理由者，應於上訴期間屆滿後20日
內向本院補提理由書（均須按他造當事人之人數附繕本）「切勿
逕送上級法院」。
中　　華　　民　　國　　111 　年　　9 　　月　　19　　日
　　　　　　　　　　　　　　　  書記官　林怡秀　　
　　　　　　　　　
附表
編號 張貼時間 紙張內容 1 110年2月12日5時許 洪瑩櫻-踹共擅將共同投資土地處分牟利、還我錢來 2 110年3月15日4時57分許 洪瑩櫻靠詐騙豪奪致富、讓子孫蒙羞、還我錢來 3 110年5月10日5時10分許 洪瑩櫻欠債還錢 

附錄本案論罪科刑法條全文：
中華民國刑法第310條
意圖散布於眾，而指摘或傳述足以毀損他人名譽之事者，為誹謗
罪，處一年以下有期徒刑、拘役或一萬五千元以下罰金。
散布文字、圖畫犯前項之罪者，處二年以下有期徒刑、拘役或三
萬元以下罰金。
對於所誹謗之事，能證明其為真實者，不罰。但涉於私德而與公
共利益無關者，不在此限。